臺灣臺南地方法院刑事判決
111年度金訴字第329號
                                    111年度金訴字第399號
公  訴  人  臺灣臺南地方檢察署檢察官
被      告  張羽鋅


            吳志穎


            李瑋峻


上列被告因洗錢防制法等案件，經檢察官提起公訴（臺灣臺南地
方檢察署110年度偵字第24030號、第24418號、第6426號、111年
度營偵字第345號、第666號）、追加起訴（臺灣臺南地方檢察署
110年度營偵字第2446號、第2447號、111年度營偵字第144號）
、移送併辦（臺灣臺南地方檢察署110年度營偵字第2446號、第2
447號、111年度營偵字第144號、第989號、111年度偵字第15391
號、臺灣新北地方檢察署111年度偵字第22423號），本院判決如
下：
    主  文
張羽鋅幫助犯三人以上共同詐欺取財罪，處有期徒刑捌月。
吳志穎幫助犯三人以上共同詐欺取財罪，處有期徒刑陸月。
李瑋峻幫助犯洗錢防制法第十四條第一項之洗錢罪，處有期徒刑
肆月，併科罰金新臺幣壹萬元，罰金如易服勞役，以新臺幣壹仟
元折算壹日。
    犯罪事實
一、張羽鋅、吳志穎、李瑋峻雖均預見將自己或他人之金融帳戶
    資料提供予身分不詳之人使用，可能幫助他人從事詐欺取財
    犯罪並隱匿犯罪所得之去向及所在，竟均意圖為自己不法之
    所有，李瑋峻基於縱有人以他人之金融帳戶資料實行詐欺取
    財犯罪，張羽鋅、吳志穎基於縱有人以自己或他人之金融帳
    戶資料實行三人以上共同詐欺取財犯罪，並隱匿犯罪所得之
    去向及所在，亦均不違背其等幫助本意之故意，吳志穎先向
    李瑋峻表示其友人有使用金融帳戶之需求，提供金融帳戶者
    可領取高額報酬，請李瑋峻代為徵求金融帳戶者，李瑋峻知
    悉其表弟張羽鋅缺錢花用，即媒介張羽鋅提供金融帳戶給吳
    志穎。張羽鋅與吳志穎聯繫後，依吳志穎之指示，於民國11
    0年8月4日及同年月5日，搭乘身分不詳，綽號「趙哥」之人
    駕駛之車輛，臨櫃將其申設之中國信託商業銀行股份有限公
    司000-000000000000號帳戶（下稱本案中信帳戶）、台新國
    際商業銀行股份有限公司000-00000000000000號帳戶（下稱
    本案台新帳戶）、華南商業銀行股份有限公司帳號000-0000
    00000000號帳戶（下稱本案華南帳戶)【前述三帳戶下合稱
    本案帳戶】，分別申請網路銀行及設定約定轉帳帳戶，張羽
    鋅辦理完成後即前往宜蘭縣羅東鎮某民宿，將本案帳戶之網
    路銀行帳號及密碼等資料，提供給「趙哥」、身分不詳，綽
    號「小陳」、「小胖」、「海哥」之男子，而以此方式幫助
    其等所屬詐欺集團實施詐欺犯罪使用及掩飾犯罪所得之去向
    ，藉此牟取每日租金新臺幣（下同）8,000元之代價。嗣前
    述「趙哥」等人及所屬詐欺集團成員取得本案帳戶資料後，
    即意圖為自己不法之所有，基於三人以上共同詐欺取財及隱
    匿犯罪所得去向及所在之犯意聯絡，於附表所示之時間，以
    附表所示方式，詐騙如附表所示被害人，使其等陷於錯誤，
    分別於附表所示匯款時間，將附表所示金額匯至附表所示帳
    戶，旋遭不詳詐欺集團成員提領、轉匯一空，而幫助掩飾詐
    欺犯罪所得之去向。嗣經附表所示被害人發覺受騙，報警處
    理，始查悉上情。　　
二、案經李秋燕、林芷瑜、黃國鎮訴由新北市政府警察局中和分
    局、許婉真訴由嘉義市政府警察局第二分局、鄭禮峯訴由桃
    園市政府警察局平鎮分局報告臺灣臺南地方檢察署檢察官偵
    查起訴、臺灣新北地方檢察署檢察官移送併辦（林芷瑜部分
    ）；黃乙洲、姜遠志、許佳頵、呂亦然、陳柏宏、盧宥亘、
    郎禹喬訴由臺南市政府警察局新營分局、林志禎訴由臺北市
    政府警察局北投分局報告臺灣臺南地方檢察署檢察官追加起
    訴、移送併辦；宋思穎訴由新北市政府警察局板橋分局、陳
    淑婷訴由新竹縣政府警察局竹北分局報告臺灣臺南地方檢察
    署檢察官移送併辦。
    理  由
一、程序部分：
  ㈠按有左列情形之一者，為相牽連之案件：二、數人共犯一罪
    或數罪者；於第一審辯論終結前，得就與本案相牽連之犯罪
    或本罪之誣告罪，追加起訴。追加起訴，得於審判期日以言
    詞為之，刑事訴訟法第7條第2款、第265條分別定有明文。
    經查，檢察官於本案言詞辯論終結前，追加起訴被告吳志穎
    、李瑋峻，與本案具有數人共犯一罪、數罪之關係，係同法
    第7條第2款規定所指與本案相牽連之案件，自得追加起訴。
  ㈡本案下列所引之供述證據，檢察官、被告張羽鋅、吳志穎、
    李瑋峻（下合稱被告三人，單指其一，逕稱其姓名）於本院
    依法調查上開證據之過程中，均已明瞭其內容而足以判斷有
    無刑事訴訟法第159條第1項不得為證據之情事，而於本院準
    備程序及本案言詞辯論程序就相關事證之證據能力均未聲明
    異議，本院審酌該等證據作成時之情況，並無違法取證或其
    他瑕疵，認為適於作為本案認定事實之依據，該等供述證據
    自得為本案之證據使用。其餘引用之非供述證據，均與本案
    犯罪待證事實具有證據關聯性，且無證據證明有何違法取證
    之情事，並經本院於審理期日依法踐行調查證據程序，亦得
    為本案之證據使用。
二、認定犯罪事實所憑之證據及理由：
　㈠訊據張羽鋅雖坦承有經由李瑋峻認識吳志穎，並在吳志穎之
    介紹下，將本案帳戶資料提供給他人使用，然矢口否認上開
    犯行，辯稱：我以為取得本案帳戶資料者是在做網路博奕，
    不知道是跟詐騙相關等語。訊據吳志穎坦承上開犯行。訊據
    李瑋峻固坦承有將張羽鋅介紹給吳志穎，然矢口否認上開犯
    行，辯稱：我知道張羽鋅需要賺錢，我只是請吳志穎幫張羽
    鋅介紹工作，不知道吳志穎會介紹這份工作給張羽鋅等語。
　㈡經查：
　⒈李瑋峻知悉其表弟張羽鋅缺錢花用，即媒介張羽鋅給吳志穎
    。張羽鋅與吳志穎聯繫後，依吳志穎之指示，於110年8月4
    日及同年月5日，搭乘「趙哥」駕駛之車輛，臨櫃將其本案
    帳戶分別申請網路銀行及設定約定轉帳帳戶，張羽鋅辦理完
    成後即前往宜蘭縣羅東鎮某民宿，將本案帳戶之網路銀行帳
    號及密碼等資料，提供給「趙哥」、「小陳」、「小胖」、
    「海哥」。嗣前述「趙哥」等人及所屬詐欺集團成員取得本
    案帳戶資料後，即意圖為自己不法之所有，基於三人以上共
    同詐欺取財及隱匿犯罪所得去向及所在之犯意聯絡，於附表
    所示之時間，以附表所示方式，詐騙附表所示被害人，使其
    等陷於錯誤，分別於附表所示匯款時間，將附表所示金額匯
    至附表所示帳戶，旋遭不詳詐欺集團成員提領、轉匯一空，
    而幫助掩飾詐欺犯罪所得之去向等事實，為被告三人於本院
    審理時所不爭執，並有張羽鋅與吳志穎、李瑋峻（暱稱「偉
    駿哥」）之LINE對話紀錄擷圖4份（警3卷第17至23頁、警5
    卷第33至71頁、警6卷第5至8頁反面、偵1卷第35至51頁）、
    張羽鋅繪製宜蘭民宿房間平面圖2張（警5卷第29至31頁），
    及附表「證據名稱」欄所載之證據在卷可佐，上開事實，首
    堪認定。
　⒉證人張羽鋅於警詢證稱：我表哥李瑋峻介紹我將帳戶借給對
    方可以獲取報酬，對方說提供帳戶1天可以得到8,000元，我
    將本案帳戶交付身分不詳之人，對方說是博弈轉帳用的；11
    0年8月2日李瑋峻跟我聯繫，說他學弟有一個可以快速賺錢
    的門路，問我要不要賺錢，我同意後，李瑋峻將他學弟的LI
    NE傳送給我，我就跟他學弟用LINE聯繫等語（警1卷第3頁、
    警2卷第1頁反面至第2頁）。其於偵查中證稱：李瑋峻說他
    學弟吳志穎那邊有馬上賺錢的方法，我問李瑋峻是做什麼，
    李瑋峻說吳志穎是做賭博的博奕轉帳，後來吳志穎跟我說要
    辦網路銀行的時候，我也有跟李瑋峻說過一次，李瑋峻說要
    不要賺看我自己，當時因為我身上完全沒有錢了，我才會去
    辦，當時李瑋峻有跟我說，他學弟吳志穎做這個做很久了，
    不會有事等語（偵6卷第40至42頁）。證人吳志穎於偵查中
    證稱：我跟李瑋峻說，我接觸到博奕的工作，有需要帳戶，
    我跟他說，如果他有興趣，我再介紹他做這份工作，我有和
    張羽鋅用LINE聯絡，張羽鋅的LINE是李瑋峻給我的等語（偵
    6卷第60頁）。足見吳志穎先告知李瑋峻其從事博奕工作，
    提供金融帳戶可快速賺錢後，李瑋峻始將張羽鋅介紹給吳志
    穎，由張羽鋅提供其金融帳戶。李瑋峻辯稱不知吳志穎介紹
    給張羽鋅之賺錢方法為何等語，尚非可採。
　⒊金融帳戶事關存戶個人財產權益之保障，與存戶之存摺、印
    章、提款卡結合，其專屬性、私密性更形提高，除非本人授
    權或與本人具密切之關係者，難認有何理由可自由流通使用
    金融帳戶，縱有特殊情況偶有將金融帳戶提供他人使用之需
    ，亦必深入瞭解其用途後再行提供使用，恆係一般人日常生
    活經驗與事理。且金融帳戶為個人理財之工具，申請開設金
    融帳戶並無任何特殊之限制，一般民眾皆可以存入最低開戶
    金額之方式申請開戶，任何人可在不同之金融機構申請多數
    之存款帳戶使用，並無困難，此乃眾所周知之事實。則依一
    般人之社會生活經驗，若見非親非故之人不以自己名義申請
    開戶，反而以出價蒐購或其他方式向他人蒐集金融機構帳戶
    供己使用，甚至委託他人代為領款，當預見蒐集金融帳戶使
    用並委託領款者，應有不可告人之非法動機。況且，觀諸現
    今社會上，詐欺集團蒐購人頭帳戶，持以實施詐欺取財犯罪
    之事，常有所聞，政府機關、金融機構及大眾媒體亦一再宣
    導或報導，已屬一般社會經驗及常識，是倘持有金融存款帳
    戶之人任意將其金融帳戶交付他人使用，甚至依指示提領來
    源不明之款項，自可預見該金融存款帳戶已被用於實施詐欺
    取財及洗錢犯罪所用。又賭博行為於我國除政府特許開放之
    樂透彩、刮刮樂、運動彩券等之外，其餘之投注、簽賭均為
    違法之行為而為法律所禁絕，而經由合法途徑設立之彩券或
    博弈公司，若有必要使用金融帳戶供公司操作，依一般商業
    交易常情，其必將以公司名義申請帳戶使用，而斷無可能使
    用與公司素無關連、亦欠缺信賴基礎之他人帳戶，否則僅徒
    增公司遭他人藉機凍結帳戶侵吞款項之風險。查張羽鋅、吳
    志穎、李瑋峻於行為時，分別為專科肄業、高中畢業、專科
    畢業，均屬智識正常之成年人，具有相當智識程度及社會經
    驗，對於上情自無不知之理。再者，張羽鋅僅須將本案帳戶
    之網路銀行帳號、密碼等資料提供給他人使用，即可輕易獲
    得每日8,000元之高額報酬，亦顯與一般常情有違。依上所
    述，被告三人明知上情，仍執意由張羽鋅將本案帳戶資料提
    供給他人使用，足以其等顯示有容任不詳之詐欺集團成員利
    用本案帳戶從事詐欺取財等財產犯罪，及掩飾、隱匿此等犯
    罪所得之去向及所在之用，亦不違反其等本意之不確定故意
    甚明。從而，被告三人雖未實際參與詐欺取財、洗錢之犯罪
    構成要件行為，但有提供本案帳戶幫助詐欺集團成員實施詐
    欺取財、洗錢犯行之不確定故意。張羽鋅、李瑋峻否認犯罪
    之辯解，僅屬事後卸責之詞，不足採信。
　㈢綜上所述，本案事證明確，被告三人上開犯行，均堪認定，
    應予依法論科。
三、論罪科刑：
　㈠張羽鋅於本院供稱：「趙哥」是負責接送我的，另外還有「
    小陳」、「小胖」、「海哥」，這四人都是詐欺集團成員等
    語；吳志穎於本院供稱：「趙哥」、「小陳」、「小胖」、
    「海哥」這四人都是詐欺集團成員，我有去宜蘭的民宿，另
    外還有一個「富哥」等語（111金訴329卷第65頁）。足見使
    用本案帳戶資料實行詐欺犯罪之正犯人數確在三人以上，且
    該正犯人數為張羽鋅、吳志穎所知悉（然無證據證明李瑋峻
    知悉正犯人數達三人以上）。再者，被告三人提供本案帳戶
    給詐欺集團成員使用，使詐欺集團成員對附表所示告訴人施
    以詐術，致該等告訴人陷於錯誤，將款項匯入附表所示帳戶
    ，再由詐欺集團成員自本案帳戶將告訴人匯入款項予以提領
    或轉出，以掩飾、隱匿特定犯罪所得之來源、去向，堪認被
    告三人提供本案帳戶之行為，確對詐欺正犯所為詐欺及洗錢
    犯行提供助力，然無證據證明被告三人有參與實行詐欺或洗
    錢罪構成要件行為或與正犯有共同犯罪故意。是以，核張羽
    鋅、吳志穎所為，均係犯刑法第30條第1項、第339條之4第1
    項第2款之幫助三人以上共同詐欺取財罪，及刑法第30條第1
    項、洗錢防制法第14條第1項之幫助洗錢罪；李瑋峻所為，
    係犯刑法第30條第1項前段、同法第339條第1項之幫助詐欺
    取財罪，及刑法第30條第1項前段、洗錢防制法第2條第2款
    、第14條第1項之幫助洗錢罪。
　㈡公訴意旨雖認張羽鋅所為，涉犯刑法第30條第1項、第339條
    第1項之幫助詐欺取財罪。惟依前所述，張羽鋅提供本案帳
    戶資料期間，接觸詐欺集團之人數顯超過三人，足認張羽鋅
    於行為時，已認知幫助對象之人數在三人以上，是其所為應
    係犯刑法第30條第1項、第339條之4第1項第2款之幫助三人
    以上共同詐欺取財罪。公訴意旨上開所指，容有誤會，惟因
    社會基礎事實同一，並經本院當庭告知變更後論罪法條，供
    張羽鋅行使防禦權，爰依法變更起訴法條。
　㈢公訴意旨雖認吳志穎所為，涉犯刑法第339條之4第1項第2款
    之三人以上共同詐欺取財罪、洗錢防制法第14條第1項之洗
    錢罪等語。惟本案無證據證明吳志穎有參與實行詐欺或洗錢
    罪構成要件行為或與正犯有共同犯罪故意，業如前述，應認
    吳志穎所為係犯幫助三人以上共同詐欺取財罪、幫助洗錢罪
    。公訴意旨此部分所述，亦有誤會，然刑事訴訟法第300條
    所謂變更法條，係指罪名之變更而言，若僅行為態樣有正犯
    、從犯之分，或既遂、未遂之分，即無庸引用刑事訴訟法第
    300條變更起訴法條（最高法院101年度台上字第3805號判決
    意旨參照），是無庸變更起訴法條。
　㈣被告三人以一交付本案帳戶資料之行為，觸犯上開數罪名，
    均為想像競合犯，應依刑法第55條之規定，就張羽鋅、吳志
    穎部分，均從一重論以幫助三人以上共同詐欺取財罪；就李
    瑋峻部分，從一重論以幫助洗錢罪。
　㈤檢察官針對張羽鋅移送併案審理附表編號6至15所示告訴人之
    犯罪事實，針對李瑋峻移送併案審理附表編號4所示告訴人
    之犯罪事實，分別與起訴書、追加起訴書所載犯罪事實具有
    想像競合之裁判上一罪關係，為起訴、追加起訴效力所及，
    應併予審理。又檢察官就附表編號1至5、14、15所示告訴人
    之犯罪事實，雖未針對吳志穎移送併辦；就附表編號1至3、
    5、14、15所示告訴人之犯罪事實，亦未針對李瑋峻移送併
    辦，然該部分犯罪事實與業經追加起訴之犯罪事實間，均具
    有前述想像競合之裁判上一罪關係，均為追加起訴效力所及
    ，本院亦應併予審理，併此敘明。
　㈥被告三人以幫助他人犯罪之意思而參與犯罪構成要件以外之
    行為，所犯情節較正犯輕微，爰依刑法第30條第2項規定，
    均按正犯之刑減輕之。
　㈦按洗錢防制法第16條第2項規定：「犯前2條之罪，在偵查或
    審判中自白者，減輕其刑。」又想像競合犯之處斷刑，本質
    上係「刑之合併」。其所謂從一重處斷，乃將想像競合犯組
    成之評價上數罪，合併為科刑一罪，其所對應之刑罰，亦合
    併其評價上數罪之數法定刑，而為一個處斷刑。易言之，想
    像競合犯侵害數法益者皆成立犯罪，論罪時必須輕、重罪併
    舉論述，同時宣告所犯各罪名，包括各罪有無加重、減免其
    刑之情形，亦應說明論列，量刑時併衡酌輕罪部分量刑事由
    ，評價始為充足，然後依刑法第55條前段規定「從一重處斷
    」，非謂對於其餘各罪可置而不論。因此，法院決定處斷刑
    時，雖以其中最重罪名之法定刑，做為裁量之準據，惟於裁
    量其輕重時，仍應將輕罪合併評價在內（最高法院108年度
    台上字第4405、4408號判決意旨可資參照）。查吳志穎於本
    院審理期間就其所犯幫助洗錢罪部分，業已自白不諱，惟其
    所犯幫助洗錢罪係與所犯幫助加重詐欺罪成立想像競合犯，
    並從重以幫助加重詐欺罪處斷，依前開所述，吳志穎符合洗
    錢防制法第16條第2項自白減刑規定之事由，應於量刑時併
    予審酌。
　㈧爰以行為人之責任為基礎，審酌被告三人恣意將本案帳戶資
    料提供給他人使用，張羽鋅、吳志穎幫助三人以上共同詐欺
    取財，李瑋峻幫助詐欺取財，並掩飾、隱匿犯罪所得之去向
    及所在，雖本身未實際參與詐欺取財及洗錢之犯行，相對於
    正犯之責難性較小，然造成附表所示告訴人之財產損害，且
    致使其等事後向犯罪集團成員追償及刑事犯罪偵查之困難，
    實有不該；並考量張羽鋅、李瑋峻否認犯行，吳志穎坦承幫
    助加重詐欺、幫助洗錢犯行之犯後態度；復斟酌被告三人如
    附表「調解（和解）情形」欄所示之情節；參以被告三人之
    品行（參其等之臺灣高等法院被告前案紀錄表）；兼衡被告
    三人之犯罪動機、目的、手段、所生之危害，暨其等於本院
    自陳之智識程度、生活狀況（111金訴329卷第177頁）等一
    切情狀，分別量處如主文所示之刑，併就李瑋峻部分諭知罰
    金如易服勞役之折算標準，以資警惕。
四、沒收：
　㈠按犯罪所得，屬於犯罪行為人者，沒收之。於全部或一部不
    能沒收或不宜執行沒收時，追徵其價額。刑法第38條之1第1
     項、第3項定有明文。又於二人以上共同實行犯罪之情形，
    固基於責任共同原則，共同正犯應就全部犯罪結果負其責任
    ，然於集團性犯罪，其各成員有無不法所得，未必盡同，如
    因其組織分工，彼此間犯罪所得分配懸殊，而若分配較少甚
    或未受分配之人，仍應就全部犯罪所得負連帶沒收追繳之責
    ，超過其個人所得之剝奪，無異代替其他參與者承擔刑罰，
    違反罪刑法定原則、個人責任原則以及罪責相當原則；故共
    同正犯犯罪所得之沒收或追徵，應就各人所分得之數為之（
    最高法院106年度台上字第539號判決意旨參照）。次按按犯
    洗錢防制法第14條之罪，其所移轉、變更、掩飾、隱匿、收
    受、取得、持有、使用之財物或財產上利益，沒收之，洗錢
    防制法第18條第1項前段定有明文。關於犯罪行為人犯洗錢
    防制法第14條之罪，其所掩飾、隱匿之財物本身僅為洗錢之
    標的，難認係供洗錢所用之物，故洗錢行為之標的除非屬於
    前置犯罪之不法所得，而得於前置犯罪中予以沒收者外，既
    非本案洗錢犯罪之工具及產物，亦非洗錢犯罪所得，尤非違
    禁物，尚無從依刑法沒收規定予以宣告沒收，自應依上開第
    18條第1項前段規定予以宣告沒收。且此規定係採義務沒收
    主義，祇要合於前述規定，法院即應為相關沒收之諭知，然
    該洗錢行為之標的是否限於行為人者始得宣告沒收，法無明
    文，是從有利於被告之認定，倘法條並未規定「不問屬於犯
    罪行為人與否均沒收」時，自仍以屬於被告所有者為限，始
    應予沒收。
　㈡經查，張羽鋅於本院供稱其實際拿到的犯罪所得僅4,000元等
    語（111金訴329卷第71頁），因張羽鋅與附表編號9、12所
    示告訴人達成調解，有調解筆錄1份在卷可參（111金訴329
    卷第97至98頁），其調解內容已達到沒收制度剝奪犯罪所得
    之立法目的，如在本案仍諭知沒收犯罪所得，將使其承受過
    度之不利益，顯屬過苛，爰依刑法第38條之2第2項規定，不
    予宣告沒收或追徵。至於吳志穎、李瑋峻均供稱未取得任何
    犯罪所得等語（111金訴329卷第71至72頁），卷內亦無證據
    足認其等有取得犯罪所得，爰不另宣告犯罪所得之沒收或追
    徵，附此說明。
五、不另為無罪諭知部分：
　㈠公訴意旨另以：吳志穎基於參與三人以上組成之具有持續性
    、牟利性且有結構性組織之犯意，加入「海哥」、「小陳」
    及所屬集團犯罪組織，擔任詐欺集團內「收簿手」工作，負
    責對外向不特定人招攬收購金融帳戶供集團使用，另涉犯違
    反組織犯罪防制條例第3條第1項後段之參與犯罪組織罪嫌等
    語。
　㈡組織犯罪防制條例第2條規定：「本條例所稱犯罪組織，指三
    人以上，以實施強暴、脅迫、詐術、恐嚇為手段或最重本刑
    逾五年有期徒刑之刑之罪，所組成具有持續性或牟利性之有
    結構性組織。前項有結構性組織，指非為立即實施犯罪而隨
    意組成，不以具有名稱、規約、儀式、固定處所、成員持續
    參與或分工明確為必要。」另該條例第3條第1項後段所稱「
    參與犯罪組織」，則係指行為人加入以實施特定犯罪為目的
    所組成之有結構性組織，並成為該組織成員而言。且既曰參
    與，自須行為人主觀上有成為該組織成員之認識與意欲，客
    觀上並有受他人邀約等方式而加入之行為，始足當之。倘欠
    缺加入成為組織成員之認識與意欲，僅單純與該組織成員共
    同實行犯罪或提供部分助力，則至多祇能依其所參與實行或
    提供助力之罪名，論以共同正犯或幫助犯，要無評價為參與
    犯罪組織之餘地（最高法院110年度台上字第1670號判決參
    照）。
　㈢經查，依本案調查證據所得，認吳志穎就「海哥」、「小陳
    」等人所實施之詐欺取財、洗錢等犯行，施以助力，然尚難
    認定吳志穎與其等之三人以上詐欺取財、洗錢等犯行間具有
    犯意聯絡及行為分擔一節，已如前述。且亦無證據足認吳志
    穎曾為「海哥」、「小陳」等人所屬詐騙集團實施詐欺取財
    或領取詐騙款項等行為，從而，並無積極證據足認吳志穎業
    已參與「海哥」、「小陳」等人所屬詐騙集團。從而，因認
    公訴意旨所指吳志穎涉有參與犯罪組織罪嫌部分，罪證尚有
    不足。惟此部分犯行如成立犯罪，與吳志穎前揭論罪科刑部
    分，具有裁判上一罪關係，爰不另為無罪之諭知。
六、臺灣臺南地方檢察署檢察官111年度營偵字第1676號、第167
    7號移送併辦意旨書，認張羽鋅於該案之犯罪事實與本案犯
    罪事實具有想像競合之裁判上一罪關係，而移送本院併案審
    理。然本案已於111年7月20日言詞辯論終結，檢察官係於11
    1年7月21日始移送本院併案審理，有臺灣臺南地方檢察署11
    1年7月21日南檢文慎111營偵1677字第1119051509號函及其
    上所蓋本院收文戳章可資為憑，是前述併辦部分屬本院未及
    審酌之範圍，應退由檢察官另行處理，附此敘明。
據上論斷，應依刑事訴訟法第299條第1項前段、第300條，判決
如主文。
本案經檢察官黃莉琄提起公訴，檢察官黃銘瑩追加起訴、移送併
辦，檢察官吳維仁、郭文俐、林承翰移送併辦，檢察官紀芊宇到
庭執行職務。
中　　華　　民　　國　　111 　年　　8 　　月　　17　　日
                  刑事第十一庭  審判長法　官　陳淑勤
                                      法  官  周宛瑩
                                      法  官  張郁昇
以上正本證明與原本無異。
如不服本判決應於收受本判決後20日內向本院提出上訴書狀，並
應敘述具體理由。其未敘述上訴理由者，應於上訴期間屆滿後20
日內向本院補提理由書狀（均須按他造當事人之人數附繕本）「
切勿逕送上級法院」。 
　　　　　　　　　　　　　　　　　   書記官　陳冠盈
中　　華　　民　　國　　111 　年　　8 　　月　　17　　日
附錄本案論罪科刑法條：
中華民國刑法第30條
（幫助犯及其處罰）
幫助他人實行犯罪行為者，為幫助犯。雖他人不知幫助之情者，
亦同。
幫助犯之處罰，得按正犯之刑減輕之。
中華民國刑法第339條
（普通詐欺罪）
意圖為自己或第三人不法之所有，以詐術使人將本人或第三人之
物交付者，處5年以下有期徒刑、拘役或科或併科50萬元以下罰
金。
以前項方法得財產上不法之利益或使第三人得之者，亦同。
前二項之未遂犯罰之。
中華民國刑法第339條之4
犯第339條詐欺罪而有下列情形之一者，處1年以上7年以下有期
徒刑，得併科1百萬元以下罰金：
一、冒用政府機關或公務員名義犯之。
二、三人以上共同犯之。
三、以廣播電視、電子通訊、網際網路或其他媒體等傳播工具，
    對公眾散布而犯之。
前項之未遂犯罰之。
洗錢防制法第2條
本法所稱洗錢，指下列行為：
一、意圖掩飾或隱匿特定犯罪所得來源，或使他人逃避刑事追訴
    ，而移轉或變更特定犯罪所得。
二、掩飾或隱匿特定犯罪所得之本質、來源、去向、所在、所有
    權、處分權或其他權益者。
三、收受、持有或使用他人之特定犯罪所得。
洗錢防制法第14條
有第二條各款所列洗錢行為者，處7年以下有期徒刑，併科新臺
幣5百萬元以下罰金。
前項之未遂犯罰之。
前二項情形，不得科以超過其特定犯罪所定最重本刑之刑。
【附表：】
編號 被害人即告訴人 遭詐騙時間（民國） 遭詐騙方式 匯款時間（民國） 匯款金額 （新臺幣） 匯入帳戶 證據名稱 調解（和解）情形 備註 1 李秋燕 110年7月12日 詐騙集團成員以臉書訊息向李秋燕佯稱：有投資軟體「BIKI交易所」可以賺錢等語，使李秋燕陷於錯誤而依指示匯款。 110年8月9日14時6分 78萬5,000元 本案華南帳戶 ①證人即告訴人李秋燕於警詢之證述（警1卷第4至9頁） ②華南商業銀行股份有限公司110年9月15日營通字第1100029600號函暨所附被告張羽鋅華南銀行帳戶之基本資料及交易明細（警1卷第17至18頁反面） ③李秋燕提出之玉山銀行新臺幣匯款申請書（警1卷第19頁） ④李秋燕提出之玉山銀行帳戶存摺封面影本（警1卷第20頁） ⑤李秋燕之玉山銀行帳戶交易明細（警1卷第23頁） ⑥李秋燕提出與暱稱「客服專員」、「客服」之對話紀錄擷圖及軟體交易紀錄擷圖1份（警1卷第24至27頁） ⑦華南商業銀行股份有限公司110年11月29日營清字第1100038470號函暨所附被告張羽鋅華南銀行帳戶之客戶開戶資料及交易明細（偵1卷第17至24頁反面、第53至55頁） 無 起訴書（被告張羽鋅） 2 許婉真 110年4月間 詐騙集團成員以LINE暱稱「Xuan」、「Anna」等人向許婉真佯稱：利用貸款去投資虛擬貨幣，再以賺到的錢去還款等語，使許婉真陷於錯誤，操作虛擬貨幣平臺，並依指示匯款。 110年8月10日12時55分 6萬2,883元 本案台新帳戶 ①證人即告訴人許婉真於警詢之證述（警2卷第5至11頁） ②台新國際商業銀行110年10月7日台新作文字第11024596號函暨檢附被告張羽鋅台新銀行帳戶之基本資料及交易明細（警2卷第22至30頁） ③許婉真提出與暱稱「Anna」、「Xuan」之LINE對話紀錄擷圖1份（警2卷第31至40頁） ④台新國際商業銀行111年2月17日台新作文字第11032723號函暨檢附被告張羽鋅台新銀行帳戶之掛失申請書及網銀/行動銀行相關資料（偵2卷第19至23頁） 無 起訴書（被告張羽鋅） 3 鄭禮峯 110年7月1日 詐欺集團成員以LINE暱稱「Mei」之人，邀請鄭禮峯加入GMB2TW平臺，並將鄭禮峯加入投資群組後，依LINE暱稱「胡良」、「Una」指示投資平臺虛擬幣，使鄭禮峯陷於錯誤，而依指示匯款。 ①110年8月11日15時5分 ②110年8月11日15時6分  ①10萬元 ②10萬元  本案台新帳戶 ①證人即告訴人鄭禮峯於警詢之證述（偵3卷第23至25頁） ②鄭禮峯提出其帳戶臺幣活存明細交易紀錄擷圖1份（偵3卷第97至101頁） ③鄭禮峯提出與暱稱「Mei」、「胡良」及「Una」之LINE對話紀錄擷圖1份（偵3卷第103至139頁） ④鄭禮峯提出與「GMB2TW」詐騙客服之對話紀錄擷圖1份（偵3卷第141至147頁） ⑤台新國際商業銀行110年10月21日台新作文字第11027313號函暨檢附被告張羽鋅台新銀行帳戶之基本資料、網銀/行動銀行相關資料及交易明細（偵3卷第153至163頁） 無 起訴書（被告張羽鋅） 4 林芷瑜  110年4月12日  透過臉書廣告應徵LINE接單員工作後，與LINE暱稱「品涵」加為好友，「品涵」遂提供投資外匯操作之網路平臺予林芷瑜，並徉稱：參加投資課程且投資達50萬元獲利更高等語，使林芷瑜陷於錯誤，而依指示匯款。 110年8月10日17時22分 3萬元 本案台新帳戶 ①證人即告訴人林芷瑜於警詢之證述（偵4卷第7至13頁） ②台新國際商業銀行110年12月2日台新作文字第11031511號函暨檢附被告張羽鋅台新銀行帳戶之客戶開戶資料（偵4卷第27至29、32頁） ③張羽鋅之台新銀行開戶資料及交易明細電子檔、光碟（偵9卷後方光碟片存放袋內） ④林芷瑜之宜蘭縣政府警察局蘇澳分局馬賽派出所受理詐騙帳戶通報警示簡便格式表、內政部警政署反詐騙諮詢專線紀錄表（偵9卷第20、23頁） 無 起訴書（被告張羽鋅）、臺灣新北地方檢察署檢察官111年度偵字第22423號移送併辦意旨書（被告李瑋峻） 5 黃國鎮 110年6月24日 透過交友軟體結識LINE暱稱「Elsa」、「高飛」等人，渠等提供Gmb2TW及ipvcu網站，待黃國鎮加入後，向黃國鎮佯稱：投資虛擬幣，可幫忙代操作獲利等語，使黃國鎮陷於錯誤，而依指示匯款。 110年8月9日18時46分 4萬9,000元 本案台新帳戶 ①證人即告訴人黃國鎮於警詢之證述（偵5卷第21至25頁） ②台新國際商業銀行110年12月19日台新作文字第11033786號函暨檢附被告張羽鋅台新銀行帳戶之基本資料及交易明細（偵5卷第13至19頁） ③黃國鎮提出其彰化銀行帳戶存摺封面、匯款紀錄、匯款回條聯及存款憑條之翻拍照片8張（偵5卷第27至33頁） ④黃國鎮提出與詐騙集團成員之LINE對話紀錄及詐騙平臺擷圖1份（偵5卷第37至59頁） 無 起訴書（被告張羽鋅） 6 黃乙洲 110年8月間 詐騙集團在網路上刊登投資廣告，嗣黃乙洲見聞廣告後，輾轉依指示以LINE通訊軟體詢問聯繫，詐騙集團成員向黃乙洲佯稱如加入群組參與投資即可獲利云云，致黃乙洲陷於錯誤，而依指示匯款。 110年8月9日20時34分 1萬元 本案中信帳戶 ①證人即告訴人黃乙洲於警詢之證述（警3卷第80至81頁） ②黃乙洲之內政部警政署反詐騙諮詢專線紀錄表、新北市政府警察局新莊分局丹鳳派出所受理各類案件紀錄表、受(處)理案件證明單、受理詐騙帳戶通報警示簡便格式表、金融機構聯防機制通報單（警3卷第82至84、87、93頁） ③黃乙洲提供之轉帳交易紀錄擷圖1張（警3卷第92頁） ④中國信託商業銀行股份有限公司110年9月17日中信銀字第110224839242634號函暨檢附被告張羽鋅之中國信託銀行帳戶基本資料及交易明細（警3卷第31至42頁） 無 臺灣臺南地方檢察署檢察官110年度營偵字第2446號、第2447號、111年度營偵字第144號移送併辦意旨書（被告張羽鋅）、追加起訴書（被告吳志穎、李瑋峻） 7 姜遠志 110年8月間 詐騙集團在臉書網站上刊登投資廣告，嗣姜遠志見聞廣告後，輾轉依指示以LINE通訊軟體詢問聯繫，詐騙集團成員向姜遠志佯稱如加入社群參與投資即可獲利云云，致姜遠志陷於錯誤，而依指示匯款。 ①110年8月9日19時47分 ②110年8月9日19時55分 ③110年8月9日20時2分 ①5萬元 ②10萬元 ③5萬元 本案中信帳戶 ①證人即告訴人姜遠志於警詢之證述（警3卷第105至110頁） ②姜遠志提出之轉帳交易紀錄擷圖3張（警3卷第111至113頁） ③姜遠志提出與詐騙集團之LINE對話紀錄擷圖1份（警3卷第117至119頁） ④姜遠志提出之新光銀行國內匯款申請書(兼取款憑條)2張（警3卷第121頁） ⑤姜遠志之內政部警政署反詐騙諮詢專線紀錄表、高雄市政府警察局楠梓分局加昌派出所受理詐騙帳戶通報警示簡便格式表、受(處)理案件證明單（警3卷第123至125、149頁） ⑥中國信託商業銀行股份有限公司110年9月17日中信銀字第110224839242634號函暨檢附被告張羽鋅之中國信託銀行帳戶基本資料及交易明細（警3卷第31至42頁） 無 臺灣臺南地方檢察署檢察官110年度營偵字第2446號、第2447號、111年度營偵字第144號移送併辦意旨書（被告張羽鋅）、追加起訴書（被告吳志穎、李瑋峻） 8 許佳頵 110年6月間 詐騙集團在臉書網站上刊登投資廣告，嗣許佳頵見聞廣告後，輾轉依指示以LINE通訊軟體詢問聯繫，詐騙集團成員向許佳頵佯稱如加入社群參與投資即可獲利云云，致許佳頵陷於錯誤，而依指示匯款。 ①110年8月9日21時56分 ②110年8月9日22時5分 ③110年8月10日15時5分 ④110年8月10日15時7分 ⑤110年8月11日19時25分 ①3萬元 ②3萬元 ③3萬元 ④5,500元 ⑤9,800元 本案台新帳戶 ①證人即告訴人許佳頵於警詢之證述（警3卷第161至163頁） ②許佳頵提出之自動櫃員機交易明細表6張（警3卷第165至167頁 ③許佳頵提出與詐騙集團客服之對話紀錄擷圖2張（警3卷第171至173頁）　 ④許佳頵之內政部警政署反詐騙諮詢專線紀錄表、臺南市政府警察局第六分局大林派出所受理詐騙帳戶通報警示簡便格式表、受理各類案件紀錄表、受(處)理案件證明單、金融機構聯防機制通報單（警3卷第175至177、181至189頁） ⑤台新國際商業銀行110年10月18日台新作文字第11025097號函暨檢附被告張羽鋅之台新銀行帳戶基本資料及交易明細（警3卷第43至60頁） ⑥台新國際商業銀行110年9月22日台新作文字第11023977號函暨檢附被告張羽鋅之台新銀行帳戶基本資料及交易明細（警5卷第149至165頁） 無 臺灣臺南地方檢察署檢察官110年度營偵字第2446號、第2447號、111年度營偵字第144號移送併辦意旨書（被告張羽鋅）、追加起訴書（被告吳志穎、李瑋峻） 9 呂亦然 110年8月間 詐騙集團在IG社群網站向呂亦然介紹網路博弈，嗣經以LINE通訊軟體聯繫後，詐騙集團成員向呂亦然佯稱如參與下注投資即可獲利云云，致呂亦然陷於錯誤，而依指示匯款。 110年8月9日19時49分 5,000元 本案中信帳戶 ①證人即告訴人呂亦然於警詢之證述（警4卷第75至76頁） ②呂亦然之內政部警政署反詐騙諮詢專線紀錄表、新北市政府警察局蘆洲分局蘆洲派出所受理詐騙帳戶通報警示簡便格式表、受理各類案件紀錄表、金融機構聯防機制通報單（警4卷第77至83頁） ③中國信託商業銀行股份有限公司110年9月17日中信銀字第110224839242634號函暨檢附被告張羽鋅之中國信託銀行帳戶基本資料及交易明細（警3卷第31至42頁） 與被告張羽鋅、吳志穎成立調解（111金訴329卷第97至98頁） 臺灣臺南地方檢察署檢察官110年度營偵字第2446號、第2447號、111年度營偵字第144號移送併辦意旨書（被告張羽鋅）、追加起訴書（被告吳志穎、李瑋峻） 10 陳柏宏 110年7月間 詐騙集團在交友軟體結識陳柏宏並經以LINE通訊軟體聯繫後，詐騙集團成員向陳柏宏佯稱如參與投資即可保證獲利云云，致陳柏宏陷於錯誤，而依指示匯款。 ①110年8月9日19時44分 ②110年8月11日20時28分 ①1萬元 ②3萬元 本案台新帳戶 ①證人即告訴人陳柏宏於警詢之證述（警4卷第91至93頁） ②陳柏宏之內政部警政署反詐騙諮詢專線紀錄表、嘉義縣政府警察局朴子分局六腳分駐所受理詐騙帳戶通報警示簡便格式表、陳報單、受(處)理案件證明單、受理各類案件紀錄表、金融機構聯防機制通報單（警4卷第95至97、101、113至117頁） ③陳柏宏提出詐騙頁面擷圖與詐騙集團客服、暱稱「Kelly Wn」之LINE對話紀錄擷圖6張（警4卷第107頁） ④陳柏宏提出轉帳交易紀錄擷圖2張（警4卷第109頁） ⑤台新國際商業銀行110年10月18日台新作文字第11025097號函暨檢附被告張羽鋅之台新銀行帳戶基本資料及交易明細（警3卷第43至60頁） ⑥台新國際商業銀行110年9月22日台新作文字第11023977號函暨檢附被告張羽鋅之台新銀行帳戶基本資料及交易明細（警5卷第149至165頁） 無 臺灣臺南地方檢察署檢察官110年度營偵字第2446號、第2447號、111年度營偵字第144號移送併辦意旨書（被告張羽鋅）、追加起訴書（被告吳志穎、李瑋峻） 11 盧宥亘 110年8月間  詐騙集團在臉書社團上刊登求職訊息，嗣盧宥亘見聞訊息經以LINE通訊軟體聯繫後，詐騙集圑成員向盧宥亘佯稱可投資虚擬貨幣以獲利云云，致盧宥亘陷於錯誤，而依指示匯款。 110年8月10日16時25分 1,000元 本案台新帳戶 ①證人即告訴人盧宥亘於警詢之證述（警4卷第120至123頁） ②盧宥亘之內政部警政署反詐騙諮詢專線紀錄表、宜蘭縣政府警察局宜蘭分局新生派出所受(處)理案件證明單、受理各類案件紀錄表、受理詐騙帳戶通報警示簡便格式表、陳報單（警4卷第124至128、169頁） ③盧宥亘提出其臺灣銀行及土地銀行帳戶存摺封面影本（警4卷第136頁） ④盧宥亘提出之土地銀行匯款申請書（警4卷第137頁） ⑤盧宥亘提出之轉帳交易紀錄擷圖2張（警4卷第138頁） ⑥盧宥亘提出與詐騙集團成員之LINE對話紀錄擷圖1份（警4卷第138至168頁） ⑦台新國際商業銀行110年10月18日台新作文字第11025097號函暨檢附被告張羽鋅之台新銀行帳戶基本資料及交易明細（警3卷第43至60頁） ⑧台新國際商業銀行110年9月22日台新作文字第11023977號函暨檢附被告張羽鋅之台新銀行帳戶基本資料及交易明細（警5卷第149至165頁） 無 臺灣臺南地方檢察署檢察官110年度營偵字第2446號、第2447號、111年度營偵字第144號移送併辦意旨書（被告張羽鋅）、追加起訴書（被告吳志穎、李瑋峻） 12 郎禹喬 110年7月間 詐騙集團在YOUTUBE網站上刊登投資廣告，嗣郎禹喬見聞廣告後，輾轉依指示以LINE通訊軟體詢問聯繫，詐騙集團成員向郎禹喬佯稱如加入群組參與投資即可獲利云云，致郎禹喬陷於錯誤，而依指示匯款。 110年8月9日22時58分（追加起訴書、併辦意旨書原記載「110年8月10日1時48分」，應予更正） 3萬元 本案中信帳戶 ①證人即告訴人郎禹喬於警詢之證述（警4卷第175至182頁） ②郎禹喬之內政部警政署反詐騙諮詢專線紀錄表、臺南市政府警察局永康分局大橋派出所受(處)理案件證明單、受理各類案件紀錄表、受理詐騙帳戶通報警示簡便格式表、金融機構聯防機制通報單（警4卷第183至185、210、212至214頁） ③郎禹喬提出與詐騙集團成員之LINE對話紀錄擷圖1份（警4卷第222至223頁） ④郎禹喬提出自動櫃員機轉帳交易明細翻拍照片1張（警4卷第224頁） ⑤中國信託商業銀行股份有限公司110年9月17日中信銀字第110224839242634號函暨檢附被告張羽鋅之中國信託銀行帳戶基本資料及交易明細（警3卷第31至42頁） 與被告張羽鋅、吳志穎成立調解（111金訴329卷第97至98頁） 臺灣臺南地方檢察署檢察官110年度營偵字第2446號、第2447號、111年度營偵字第144號移送併辦意旨書（被告張羽鋅）、追加起訴書（被告吳志穎、李瑋峻） 13 林志禎 110年7月間 詐騙集團在臉書網站上刊登投資廣告，嗣林志禎見聞廣告後，輾轉依指示以LINE通訊軟體詢問聯繫，詐騙集團成員向林志禎佯稱如參與投資虛擬貨幣即可獲利云云，致林志禎陷於錯誤，而依指示匯款。 110年8月12日12時24分 3萬1,000元 本案台新帳戶 ①證人即告訴人林志禎於警詢之證述（警5卷第101至104頁） ②林志禎之內政部警政署反詐騙諮詢專線紀錄表、苗栗縣政府警察局苗栗分局文山派出所受理各類案件紀錄表、受(處)理案件證明單、受理詐騙帳戶通報警示簡便格式表、金融機構聯防機制通報單（警5卷第3至4、9至10、123至124頁） ③林志禎提出之轉帳交易紀錄擷圖1張（警5卷第142頁） ④林志禎提出與詐騙集團之對話紀錄擷圖1份（警5卷第143至148頁） ⑤台新國際商業銀行110年10月18日台新作文字第11025097號函暨檢附被告張羽鋅之台新銀行帳戶基本資料及交易明細（警3卷第43至60頁） ⑥台新國際商業銀行110年9月22日台新作文字第11023977號函暨檢附被告張羽鋅之台新銀行帳戶基本資料及交易明細（警5卷第149至165頁） 無 臺灣臺南地方檢察署檢察官110年度營偵字第2446號、第2447號、111年度營偵字第144號移送併辦意旨書（被告張羽鋅）、追加起訴書（被告吳志穎、李瑋峻） 14 宋思穎 110年8月9日前某日 詐騙集團以LINE暱稱「張楷益」邀約宋思穎，佯稱加入「SUMMIT WORLD」投資平臺儲值下注可獲利等語，致宋思穎陷於錯誤，而依指示匯款。 ①110年8月9日13時44分 ②110年8月9日13時45分 ①5萬元 ②5萬元 本案中信帳戶 ①證人即告訴人宋思穎於警詢之證述（警6卷第9至10頁反面） ②中國信託商業銀行股份有限公司110年10月21日中信銀字第110224839277747號函暨檢附被告張羽鋅之中國信託銀行帳戶基本資料及交易明細（警6卷第11至15頁反面） ③宋思穎提出與詐騙集團成員之LINE對話紀錄擷圖1份（警6卷第22至29頁反面）　 ④宋思穎提出之臺幣轉帳交易頁面擷圖（警6卷第30頁） 無 臺灣臺南地方檢察署檢察官111年度營偵字第989號移送併辦意旨書（被告張羽鋅） 15 陳淑婷 110年6月18日18時許（併辦意旨書原記載「6月19日」，應予更正）  詐騙集團在交友軟體以暱稱「海闊天空」結識陳淑婷，佯稱加入「LAMX」投資平臺投資黃金買賣賺差價獲利等語，致陳淑婷陷於錯誤，而依指示匯款。 110年8月9日15時17分 92萬元 本案華南帳戶 ①證人即告訴人陳淑婷於警詢之證述（警7卷第6至8頁反面） ②陳淑婷提出之兆豐國際商業銀行國內匯款申請書(兼取款憑條)（警7卷第10頁） ③陳淑婷提出與詐騙集團之對話紀錄擷圖1份（警7卷第11至13頁） ④陳淑婷提出其兆豐銀行存摺封面及交易內頁影本（警7卷第14至16頁） ⑤華南商業銀行股份有限公司110年10月26日營清字第1100034395號函暨檢附被告張羽鋅華南銀行帳戶之基本資料及交易明細（警7卷第28至29頁反面） 無 臺灣臺南地方檢察署檢察官111年度偵字第15391號移送併辦意旨書（被告張羽鋅）